【裁判字號】    99,訴,721
【裁判日期】    990930
【裁判案由】    毒品危害防制條例等
【裁判全文】
臺灣桃園地方法院刑事判決               99年度訴字第721號
公  訴  人  臺灣桃園地方法院檢察署檢察官
被      告  甲○○
選任辯護人  呂福元律師
上列被告因違反毒品危害防制條例等案件，經檢察官提起公訴（
99年度偵字第18006 號），本院判決如下：
    主  文
甲○○明知為禁藥，而轉讓，累犯，處有期徒刑柒月。又明知為
禁藥，而轉讓，累犯，處有期徒刑柒月。又明知為禁藥，而轉讓
，累犯，處有期徒刑柒月。又明知為禁藥，而轉讓，累犯，處有
期徒刑柒月。又明知為禁藥，而轉讓，累犯，處有期徒刑柒月。
又販賣第二級毒品，累犯，處有期徒刑年捌月，扣案之行動電
話壹支（含門號Ｚ000000000號SIM 卡壹張）及分裝袋
肆拾壹個均沒收，未扣案之新臺幣伍佰元沒收，如全部或一部不
能沒收時，以其財產抵償之。又販賣第二級毒品，累犯，處有期
徒刑年捌月，扣案甲基安非他命貳包（驗餘淨重捌點貳壹
公克）均沒收銷燬之，扣案之行動電話壹支（含門號Ｚ0000
00000號SIM 卡壹張）、毒品外包裝袋肆拾個、新臺幣壹
仟元均沒收。應執行有期徒刑捌年，扣案甲基安非他命貳包（驗
餘淨重捌點貳壹公克）均沒收銷燬之，扣案行動電話壹支（
含門號Ｚ000000000號SIM 卡壹張）、毒品外包裝袋肆
拾個、新臺幣壹仟元均沒收，未扣案之新臺幣伍佰元沒收，如
全部或一部不能沒收時，以其財產抵償之。
    事  實
一、甲○○前因轉讓毒品案件，經臺灣高等法院以89年度上訴字
    第3382號判決判處有期徒刑2 年，上訴後經最高法院以92年
    度臺上字第2141號判決上訴駁回，並於民國92年4 月23日確
    定，甲○○於93年2 月20日入監服刑，於94年6 月6 日縮短
    刑期假釋出監，假釋中並付保護管束，於95年1 月20日保護
    管束期滿未經撤銷假釋，未執行之刑以執行論而執行完畢（
    構成累犯）。詎仍不知悔改，明知甲基安非他命為毒品危害
    防制條例所規範之第二級毒品，並經行政院衛生署明令公告
    列為禁藥管理，依法不得販賣、轉讓及持有之，竟基於轉讓
    禁藥即第二級毒品甲基安非他命之犯意，分別於99年4 月間
    某日起至同年6 月28前止，在其位於桃園縣中壢市○○○街
    54號住處，無償轉讓數量不詳（無證據證明純質淨重達10公
    克以上）之甲基安非他命予游進益當場施用，共5 次。甲○
    ○並因游進益多次至其住處無償施用甲基安非他命，經濟不
    堪負擔，遂向游進益表示此後必須以金錢購買，並基於販賣
    第二級毒品以營利之犯意，於游進益99年6 月28日晚間持門
    號0000000000號行動電話撥打其申辦使用之門號0000000000
    號行動電話時談妥購買甲基安非他命一事，而由游進益於同
    日晚間11時許，至甲○○住處附近即桃園縣中壢市○○○街
    52號前，由甲○○交予價值新臺幣（下同）500 元之甲基安
    非他命1 小包，並向游進益收取500 元。甲○○另基於販賣
    第二級毒品以營利之犯意，於99年7 月4 日晚間游進益持門
    號0000000000號行動電話撥打其申辦使用之門號0000000000
    號行動電話表示欲與許金田合資向其購買甲基安非他命，談
    妥後，遂由許金田駕車搭載游進益前往甲○○住處附近即桃
    園縣中壢市○○○街52號前，同日晚間10時20分許，甲○○
    交予價值1,000 元之甲基安非他命1 小包（淨重0.47公克）
    ，並向游進益收取1,000 元（游進益、許金田各出資500元
    ）。嗣警方於99年7 月4 日晚間11時20分許，在桃園縣中壢
    市○○路與新生路口加油站查獲游進益、許金田持有毒品，
    扣得上開甲基安非他命1 包，並據游進益、許金田之指訴，
    而循線於99年7 月4 日晚間11時40分許至甲○○住處，甲○
    ○自住處車庫架子上取出甲基安非他命2 包（共淨重8.24公
    克）及預備供分裝毒品甲基安非他命所用之分裝袋41個交予
    警方，警方另當場扣得行動電話1 支（含門號0000000000號
    SIM 卡1 張）、甲○○販賣毒品予游進益、許金田之所得1,
    000 元，而悉上情。
二、案經桃園縣政府警察局中壢分局報告臺灣桃園地方法院檢察
    署檢察官偵查起訴。
    理  由
一、證據能力部分：查本案所引用之供述及非供述證據，經本院
    依法踐行調查證據程式，檢察官、被告甲○○及其選任辯護
    人均不爭執各該證據之證據能力，且亦查無依法應排除其證
    據能力之情形，是後述所引用證據之證據能力均無疑義，先
    予敘明。
二、上開事實，業據被告甲○○坦承不諱，且經證人游進益、許
    金田於警詢及偵查中證述甚詳（見偵查卷第16-20 、23-26
    、52-55 頁），並有刑案勘查照片、0000000000號行動電話
    通聯紀錄查詢資料、0000000000號行動電話申請人查詢資料
    在卷可按（見偵查卷第37-44 、92-95 頁，本院卷第32頁）
    ，並有行動電話1 支（含0000000000號SIM 卡1 張）、甲○
    ○販賣毒品予游進益、許金田之所得1,000 元扣案可佐，且
    扣案透明結晶3 包，經送鑑驗結果，均呈甲基安非他命陽性
    反應（其中1 包，驗餘淨重0.4583公克；另2 包，驗餘共淨
    重8.2313公克），有臺灣檢驗科技股份有限公司99年7 月26
    日編號UL/2010/70333 濫用藥物檢驗報告2 份在卷可稽（見
    偵查卷第90-91 頁），本件事證明確，被告犯行堪以認定，
    應依法論科。
三、論罪科刑部分：
  (一)按甲基安非他命屬毒品危害防制條例第2 條第2 項第2 款所
    列之第二級毒品，甲基安非他命亦屬藥事法第22條第1 項第
    1 款所列禁藥。故核被告明知為屬禁藥之甲基安非他命而轉
    讓予他人者，除成立毒品危害防制條例第8 條第2 項之轉讓
    第二級毒品罪外，亦構成藥事法第83條第1 項之轉讓禁藥罪
    。然按藥事法第83條第1 項係於93年4 月21日修正公布，同
    年月23日施行，為毒品危害防制條例之後法，且藥事法第83
    條第1 項之法定刑為7 年以下有期徒刑，得併科5 百萬元以
    下罰金，與毒品危害防制條例第8 條第2 項之法定刑為6 月
    以上，5 年以下有期徒刑，得併科70萬元以下罰金相較後，
    以藥事法第83條第1 項之法定刑為重；又以毒品之範圍尚包
    括影響精神物質與其製品，而藥事之管理，亦非僅止於藥品
    之管理，毒品未必均係經公告列管之禁藥，禁藥亦非必均為
    毒品，毒品危害防制條例與藥事法二者，並無必然之特別法
    與普通法關係，是除有轉讓之第二級毒品達毒品危害防制條
    例第8 條第6 項之一定數量，經依法加重後之法定刑較藥事
    法第83條第1 項之法定刑為重之情形外，此係屬同一犯罪行
    為而同時有二種法律可資處罰之「法條（規）競合」情形，
    應依「重法優於輕法」、「後法優於前法」等法理，優先適
    用屬後法且為重法之藥事法第83條第1 項之規定處斷至明（
    最高法院96年度臺上字第3582號判決意旨、臺灣高等法院暨
    所屬法院94年法律座談會刑事類提案第8 號結論意旨參照）
    。又被告5 次轉讓予游進益施用之甲基安非他命數量不詳，
    惟以被告轉讓之方式係游進益至其住處施用，此有證人游進
    益於偵查中證述明確（見偵查卷第53頁），並為被告所不否
    認（見偵查卷第51頁），衡情一般施用毒品單次施用甲基安
    非他命之數量，要無可能達毒品危害防制條例第8 條第6 項
    規定加重其刑之10公克以上，是揆諸前揭規定與說明，被告
    上開5 次無償轉讓甲基安非他命之行為，應依藥事法第83條
    第1 項之轉讓禁藥罪論處。
  (二)核被告甲○○所為，分別係犯藥事法第83條第1 項之轉讓禁
    藥罪、毒品危害防制條例第4 條第2 項販賣第二級毒品罪。
    被告轉讓、販賣而持有甲基安非他命之低度行為，應各為轉
    讓、販賣之高度行為所吸收，均不另論罪。另被告上開所犯
    7 罪間，時間不同、犯意各別，應予分論併罰。被告曾受事
    實欄所載之科刑及徒刑執行完畢，此有臺灣高等法院被告前
    案紀錄表1 份供參，其受徒刑之執行完畢，於5 年內故意再
    犯本件有期徒刑以上之罪，為累犯，應依刑法第47條第1 項
    規定，加重其刑，惟上開販賣第二級毒品罪之法定本刑為無
    期徒刑部分，依法不得加重，僅就有期徒刑及得併科之罰金
    刑部分加重其刑。又就上開販賣第二級毒品部分，被告甲○
    ○於偵查及本院審理中自白犯罪，應依毒品危害防制條例第
    17條第2 項之規定減輕其刑，並依法先加重後減輕之。至查
    本案被告前開轉讓禁藥之行為，既發生藥事法第83條第1 項
    與毒品危害防制條例第8 條第2 項規定間之法規競合關係，
    而應優先適用較重之藥事法第83條第1 項規定論處，縱被告
    於偵查及審判中均自白，基於法律整體適用不得割裂原則，
    自不得另依毒品危害防制條例第17條第2 項之規定減輕其刑
    ，併此敘明。爰審酌被告明知甲基安非他命為毒品及禁藥，
    仍分別無償轉讓予他人，實助長毒品之流通與危害他人健康
    ，又視政府反毒政策及宣導如無物，意圖營利而販賣第二級
    毒品甲基安非他命給他人施用，影響所及，非僅他人之生命
    、身體將可能受其侵害，社會、國家之法益亦不能免，為害
    之鉅，當非個人一己之生命、身體法益所可比擬，所為本應
    受有相當程度之刑事非難，惟另考量被告坦承犯行，且經查
    獲之轉讓、販賣毒品次數及金額均屬有限等一切情狀，檢察
    官固就被告販賣第二級毒品部分分別具體求處有期徒刑7 年
    2 月，惟本院審酌被告上開犯罪情節、次數及前揭各情，認
    檢察官上開求刑尚有未洽，爰各量處如主文所示之刑，並依
    法定其應執行之刑，以資懲儆。
四、沒收部分：
  (一)按以營利為目的販入毒品，經多次販賣後，持有剩餘毒品被
    查獲，其各次販賣毒品行為，固應併合處罰。惟該持有剩餘
    毒品之低度行為，應僅為最後一次販賣毒品之高度行為所吸
    收，不另論罪。則就該查獲之剩餘毒品，自只能於最後一次
    販賣毒品罪宣告沒收銷燬，不得於各次販賣毒品罪均一併宣
    告（最高法院99年度臺上字第1063號判決參照）。經查，扣
    案之第二級毒品甲基安非他命2 包（驗餘共淨重8.2313公克
    ），係被告於99年7 月4 日販賣第二級毒品甲基安非他命所
    剩餘之毒品，業據被告於偵查中供述明確（見偵查卷第81頁
    ），應依毒品危害防制條例第18條第1 項前段，於被告99年
    7 月4 日販賣第二級毒品罪下宣告沒收銷燬之，而毒品外包
    裝袋2 個，係防止毒品潮濕、裸露且便於攜帶之物，係被告
    所有之物，應依毒品危害防制條例第19條第1 項規定諭知沒
    收。
  (二)而扣案行動電話1 支（含門號0000000000號SIM 卡1 張），
    為被告所有供販賣毒品所用之物；扣案1,000 元，為被告於
    99年7 月4 日之販賣毒品所得，業據被告於本院審理時供述
    在案，為本件犯罪所得之物，均應依同條例第19條第1 項前
    段諭知沒收。至於被告於99年6 月28日販賣毒品所得500 元
    ，核屬被告本件犯罪所得之物，雖未扣案，仍應依同條例第
    19條第1 項規定諭知沒收，如全部或一部不能沒收時，以其
    財產抵償之。
  (三)扣案之分裝袋41個，均為被告所有，供分裝第二級毒品甲基
    安非他命以利販賣之用，業據被告於本院審理時供述明確（
    見本院卷第36頁背面），既尚未使用，應屬預備供販賣第二
    級毒品犯罪所用之物，應依刑法第38條第1 項第2 款之規定
    宣告沒收。
  (四)至扣案之甲基非他命1 包（淨重0.47公克），已因販賣完成
    而交付游進益、許金田，屬游進益、許金田所有。而毒品危
    害防制條例第18條第1 項前段規定查獲之第一、二級毒品，
    不問屬於犯人與否，沒收銷燬之。所稱查獲之毒品，係指犯
    人被查獲之毒品而言（最高法院96年度臺上字第6658號、97
    年度臺上字第2780、3124號、98年度臺上字第1223號判決參
    照）。本件扣案該包毒品，既因販賣完成而交付游進益、許
    金田，屬游進益、許金田所有，而非本案被告被查獲之毒品
    ，即應於犯人游進益、許金田所犯之罪宣告沒收銷燬，本案
    爰不予宣告沒收，附此敘明。
據上論斷，應依刑事訴訟法第299 條第1 項前段，藥事法第83條
第1 項，毒品危害防制條例第4 條第2 項、第17條第2 項、第18
條第1 項前段、第19條第1 項，刑法第11條、第47條第1 項、第
51條第5 款、第38條第1項第2款，判決如主文。
本案經檢察官陳淑蓉到庭執行職務。
中    華    民    國    99    年    9     月    30    日
                  刑事第四庭審判長法  官  張淑華
                                  法  官  林維斌
                                  法  官  林宜靜
以上正本證明與原本無異。
如不服本判決應於收受判決後10日內向本院提出上訴書狀，並應
敘述具體理由。其未敘述上訴理由者，應於上訴期間屆滿後20日
內向本院補提理由書( 均須按他造當事人之人數附繕本) 「切勿
逕送上級法院」。
                                  書記官  王明玉
中    華    民    國    99    年    9     月    30    日
附錄論罪科刑法條
藥事法第83條第1 項
藥事法第83條
明知為偽藥或禁藥，而販賣、供應、調劑、運送、寄藏、牙保、
轉讓或意圖販賣而陳列者，處 7 年以下有期徒刑，得併科新臺
幣 5 百萬元以下罰金。
犯前項之罪，因而致人於死者，處 7 年以上有期徒刑，致重傷
者，處 3 年以上 12 年以下有期徒刑。
因過失犯第 1 項之罪者，處 2 年以下有期徒刑、拘役或科新臺
幣 30 萬元以下罰金。
第 1 項之未遂犯罰之。
毒品危害防制條例第4 條第2 項
毒品危害防制條例第4條
製造、運輸、販賣第一級毒品者，處死刑或無期徒刑；處無期徒
刑者，得併科新臺幣 2 千萬元以下罰金。
製造、運輸、販賣第二級毒品者，處無期徒刑或 7 年以上有期
徒刑，得併科新臺幣 1 千萬元以下罰金。
製造、運輸、販賣第三級毒品者，處 5 年以上有期徒刑，得併
科新臺幣 7 百萬元以下罰金。
製造、運輸、販賣第四級毒品者，處 3 年以上 10 年以下有期
徒刑，得併科新臺幣 3 百萬元以下罰金。
製造、運輸、販賣專供製造或施用毒品之器具者，處 1 年以上
7 年以下有期徒刑，得併科新臺幣 1 百萬元以下罰金。
前五項之未遂犯罰之。

司法院資訊處製作；財團法人民間司法改革基金會備份。
